臺灣高等法院臺南分院刑事裁定　　　　　96年度交抗字第31號
抗　告　人　甲○○
即異議　人
上列抗告人因違反道路交通管理處罰條例（聲明異議）案件，不
服臺灣雲林地方法院，中華民國95年12月28日所為裁定（95年度
交聲字第189號），提起抗告，本院裁定如下：
    主  文
抗告駁回。
    理  由
一、抗告意旨略以：(一)抗告人未收到繳費通知單、違規通知單、
    且自始未接到裁決書，故無法聲明異議，原審認寄存送達，
    視同抗告人接到裁決書，並逾法定期間未提聲明異議，顯未
    審酌本案實情。(二)本案係因聲請人未收到繳費通知單，而未
    繳停車費，並非違反重大交通安全規則或肇事事件，亦無抗
    繳停車費或參佰元罰鍰之意思，僅因遷址陰錯陽差致職業駕
    駛執照逕行撤銷，工作權遭剝奪，且依道路交通管理處罰條
    例第六十五條第三款之規定，本案亦可以處以吊扣（銷）汽
    車牌照，但本案之裁決卻吊（銷）駕駛執照，致影響抗告人
    生計，並未符合比例原則，請求撤銷原裁定云云。
二、原裁定意旨略以：原處分機關於民國95年6月29日開具之雲
　　監裁字第裁72-LA0000000號裁決書經以郵務寄送至異議人之
  　戶籍地即雲林縣斗南鎮○○里○○路62號，因不能送達予應
    送受達人，亦無由行補充或留置送達，遂於95年7月4日寄存
    於雲林縣斗南郵局，並製作送達通知書2份，1份黏貼於應受
    送達人住居所門首，1份置於該送達處所信箱或其他適當位
    置，以為送達等情，有雲林監理站送達證書1紙在卷可查。
    而異議人之戶籍至95年7月4日前仍設於雲林縣斗南鎮○○里
    ○○路62號，有異議人個人基本資料查詢結果1紙在卷可憑
    ，並有異議人於本院調查時之陳述可以佐證。故異議人之住
    所於95年7月4日原處分機關以郵務寄存送達於雲林縣斗南郵
    局時，仍設於原住址雲林縣斗南鎮○○里○○路62號並未變
    更，應可認定。異議人復未向監理機關陳報其他現居地，亦
    有交通部公路總局嘉義區監理所雲林監理站95年12月14日嘉
    監雲字第0950105934號函文1紙在卷可證，原處分機關依其
    住所地址寄存送達，當屬合法有效。綜上，本件裁決書於95
    年7月4日已合法寄存送達於異議人，並於95年7月13日發生
    效力，異議人遲至95年11月8日具狀誤向本院聲明異議，有
    異議人聲明異議狀上本院收文章存卷可按，顯已逾20日之聲
    明異議法定期間，其聲明異議不合法，且無法補正，自應予
    駁回。
三、按受處分人，不服第8條主管機關所為之處罰，得於接到裁
    決書之翌日起20日內，向管轄地方法院聲明異議，道路交通
    管理處罰條例第87條第1項定有明文。又依違反道路交通管
    理事件統一裁罰基準及處理細則第5條規定「處理違反道路
    交通管理事件，有關文書送達之程序，依行政程序法之規定
    。」而「送達，於應受送達人之住居所、事務所或營業所為
    之。」「送達，不能依前二條規定為之者，得將文書寄存送
    達地之地方自治或警察機關，並作送達通知書二份，一份黏
    貼於應受送達人住居所、事務所、營業所或其就業處所門首
    ，另一份交由鄰居轉交或置於該送達處所信箱或其他適當位
    置，以為送達。」、「前項情形，由郵政機關為送達者，得
    將文書寄存於送達地之郵政機關。」，行政程序法第72條第
    1項、第74條第1項、第2項分別定有明文。又交通法庭認聲
    明異議不合法律上之程式而無法補正或其異議權已經喪失者
    ，應以裁定駁回之，道路交通案件處理辦法第18條前段亦定
    有明文。
四、經查：
（一）抗告人之違反道路交通管理處罰條例第五十六條第二款之
      嘉市警交字第LA0000000號舉發通知單，業經嘉義市警察
      局以掛號郵件投遞，因遷址不明遭退回，此有嘉義市警察
      局嘉市警交字第0950056059號函附卷可稽，該局並於同年
      四月十二日以嘉市警交字第0950002776號公告辦理公示送
      達，依行程序法第八十一條第一項規定，自公告之日起．
      經二十日發生效力，故前開舉發通知單，業經合法之送達
      （參附卷之嘉義市警察局嘉市警交字第0950002776號公告
      ）。再者，原處分機關於民國九十五年六月二十九日開具
      之雲監裁字第裁72-LA0000000號裁決書經以郵務寄送至異
      議人之戶籍地即雲林縣斗南鎮○○里○○路62號，因不能
      送達予應送受達人，亦無由行補充或留置送達，遂於同年
      七月四日寄存於雲林縣斗南郵局，並製作送達通知書二份
      ，一份黏貼於應受送達人住居所門首，一份置於該送達處
      所信箱或其他適當位置，以為送達等情，有雲林監理站送
      達證書一紙在卷可查。而抗告人之戶籍至同年七月四日前
      仍設於雲林縣斗南鎮○○里○○路62號，有異議人個人基
      本資料查詢結果一紙在卷可憑，並有異議人於原審法院調
      查時之陳述證之。又抗告未向監理機關陳報其他現居地，
      亦有交通部公路總局嘉義區監理所雲林監理站九十五年十
      二月十四日嘉監雲字第0950105934號函文一紙在卷可證，
      原處分機關依其住所地址寄存送達，當屬合法有效，亦發
      生拘束抗告人之效力。是以本件裁決書於九十五年七月四
      日已合法寄存送達於異議人，並於同年七月十三日發生效
      力，抗告人遲至同年十一月八日具狀誤向原審法院聲明異
      議，有抗告人聲明異議狀上收文章存卷可按，顯已逾20日
      之聲明異議法定期間，其聲明異議不合法，且無法補正。
（二）另抗告人稱，原處分機關吊銷抗告人之駕駛執照，侵害抗
      告人之工作權，有違比例原則乙節，按違反行政法上義務
      之處罰，以行為時之法律或自治條例有明文規定者為限。
      又行為後法律或自治條例有變更者，適用行政機關最初裁
      處時之法律或自治條例。但裁處前之法律或自治條例有利
      於受處罰者，適用最有利於受處罰者之規定，行政罰法第
      四條、第五條定有明文。經查道路交通管理處罰條例第六
      十五條於中華民國九十四年十二月二十八日修正公布，並
      於九十五年七月一日施行，故抗告人之違反行政義務行為
      ，仍適用修正前之法律規定，按修正前道路交通管理處罰
      條例第六十五條第一項第三款規定，罰鍰不繳者，按其罰
      鍰數額，易處吊扣汽車牌照或駕駛執照一個月至三個月；
      不依期限繳送汽車牌照或駕駛執照者，吊銷其汽車牌照或
      駕駛執照。是以裁處機關就罰鍰不繳者，是否易處吊扣汽
      車牌照或駕駛執照，乃屬裁處機關之行政裁量權，與本件
      抗告人係逾越聲明異議之期間，本院僅就其是否合法，聲
      明異議事項為審查無涉，自非本院所應審酌，特此敘明。
五、本院經核原審認事用法，無違誤之處或不當，且本件係抗告
    人逾越聲明異議之期間，屬不合法律上程式，無從補正，故
    抗告人之抗告為無理由，應予駁回。
據上論結，應依道路交通案件處理辦法第26條，刑事訴訟法第41
2條，裁定如主文。
中　　華　　民　　國　　96　　年　　1 　　月　　31　　日
                  刑事第二庭    審判長法　官  葉居正
                                      法　官  吳森豐
                                      法　官  吳勇輝
以上正本證明與原本無異。
不得再抗告。
　　　　　　　　　　　　　　　　　　　書記官  李良倩
中　　華　　民　　國　　96　　年　　2　　月　   5 　　日
